【裁判字號】    99,選訴,5
【裁判日期】    990629
【裁判案由】    選罷法等
【裁判全文】
臺灣花蓮地方法院刑事判決               99年度選訴字第5號
公  訴  人  臺灣花蓮地方法院檢察署檢察官
被      告  壬○○
指定辯護人  曾泰源律師
被      告  己○○
指定辯護人  吳秋樵律師
上列被告因違反公職人員選舉罷免法等案件，經檢察官提起公訴
（98年度選偵字第57號），本院判決如下：
    主  文
壬○○共同犯公職人員選舉罷免第九十九條第一項之交付賄賂罪
，處有期徒刑肆年。褫奪公權陸年。扣案用以預備交付之賄賂新
臺幣陸仟元與己○○連帶沒收。
己○○共同犯公職人員選舉罷免第九十九條第一項之交付賄賂罪
，處有期徒刑壹年拾月。褫奪公權貳年。扣案用以預備交付之賄
賂新臺幣陸仟元與壬○○連帶沒收。
    事  實
一、壬○○為第16屆花蓮縣鳳林鎮鎮長之1 號侯選人，己○○為
    其國中同學，而戊○○、辛○○、甲○○、丙○○（另經本
    院判處罪刑在案）均為該次選舉有投票權之人。緣壬○○為
    期順利當選，於民國98年11月28日至同年月29日間某日下午
    5 時許，至己○○位於花蓮縣鳳林鎮○○路37號之住處，交
    付現金新臺幣（下同）10000 元予己○○，委託其賄賂10位
    鎮長選舉有投票權人、每人1000元，己○○收受該筆款項並
    允諾之。兩人遂基於投票行賄之犯意聯絡，由己○○於附表
    所示之時間、地點，對於有投票權人戊○○、辛○○、甲○○、丙○○交付如附表所示之賄賂，並明示或默示約定於投
    票當日投票圈選壬○○。而戊○○、辛○○、甲○○、丙○○均明知己○○所交付之款項係屬行賄買票之賄賂，仍均予
    以允諾並收受上揭賄賂。嗣警據檢舉報請臺灣花蓮地方法院
    檢察署檢察官指揮偵辦，傳喚己○○、戊○○、辛○○、甲○○到案說明，己○○於偵查中自白並交出用以預備交付之
    賄賂6000元，而戊○○、辛○○、甲○○亦均於偵查中自白
    並交出如附表編號（一）至（三）所示所收受之賄賂共3000
    元，因而查悉上情。
二、案經花蓮縣警察局移送臺灣花蓮地方法院檢察署檢察官偵查
    起訴。
    理  由
壹、程序部分：
一、按被告以外之人於審判外之言詞或書面陳述，除法律有規定
    者外，不得作為證據，刑事訴訟法第159條第1項定有明文，
    所謂「法律有規定者」，係指同法第159條之1至第159條之5
    及第206 條、性侵害犯罪防治法第17條等規定。又我國刑事
    訴訟法基於證據裁判主義及證據能力之規定，得以作為認定
    犯罪事實之依據，以有證據能力之證據為限，惟證人所為陳
    述相異時，可提出該證人先前所為自我矛盾之陳述，用來減
    低其相異證言之證明力，此種作為彈劾證據使用之傳聞證據
    ，因非用於認定犯罪事實之基礎，不受傳聞法則之拘束。因
    此，被告以外之人於審判外之言詞或書面陳述，雖不得以之
    直接作為認定犯罪事實與否之證據，但非不得以之作為彈劾
    證據，用來爭執或減損被告、證人或鑑定人相異陳述之證明
    力（最高法院97年度台上字第1093號判決參照）。查被告己○○及同案被告戊○○、辛○○、甲○○於警詢中之陳述均
    係被告壬○○以外之人於審判外之陳述，皆屬傳聞證據，且
    被告壬○○之辯護人於本院準備程序中表示不同意作為證據
    ，本院復查無刑事訴訟法第159條之1至第159條之5例外得作
    為證據之情形，故上開警詢時所為之陳述，並無證據能力，
    自均不得作為本案之證據，惟揆諸上開說明，本院仍得援引
    作為彈劾其他證據之證明力。
二、按被告以外之人於偵查中向檢察官所為之陳述，除顯有不可
    信之情況者外，得為證據，刑事訴訟法第159 條之1第2項定
    有明文。所謂「不可信之情況」，法院應審酌被告以外之人
    於陳述時之外在環境及情況，例如：陳述時之心理狀況、有
    無受到外力干擾等，以為判斷之依據，故係決定陳述有無證
    據能力，而非決定陳述內容之證明力（法院辦理刑事訴訟案
    件應行注意事項第89點參照）。查被告己○○於偵查中之證
    述，固屬被告壬○○以外之人於審判外之陳述，惟其於偵查
    時所為之證述，業經具結，亦查無其於偵訊時有遭受恐嚇等
    外力干擾之情事，可見依其陳述時之外在環境及情況，並無
    顯不可信之情形，復經本院依證人身分傳喚被告己○○到庭
    具結作證，並行證人之交互詰問，予以被告壬○○及其辯護
    人詰問其證言之機會，依前揭規定，自得作為本案之證據。
三、按證人保護法所稱刑事案件，以下列各款所列之罪為限：二
    、刑法第143 條第1項，十、公職人員選舉罷免法第99條第1
    項；依本法保護之證人，以願在檢察官偵查中或法院審理中
    到場作證，陳述自己見聞之犯罪或流氓事證，並依法接受對
    質及詰問之人為限，證人保護法第2 條第2款、第10款及第3
    條分別定有明文。本案係涉及刑法第143條第1項、公職人員
    選舉罷免法第99條第1 項等罪之案件，且證人A1業在檢察官
    偵查中到場具結作證，並陳述自己見聞之犯罪，而被告2 人
    及辯護人均未聲請與其對質、詰問，揆諸上開規定，證人A1
    於偵訊中所為之證述自有證據能力。
四、按被告以外之人於審判外之陳述，雖不符前4 條（即刑事訴
    訟法第159 條之1至之4）之規定，而經當事人於審判程序同
    意作為證據，法院審酌該言詞陳述或書面陳述作成時之情況
    ，認為適當者，亦得為證據。當事人、代理人或辯護人於法
    院調查證據時，知有第159條第1項不得為證據之情形，而未
    於言詞辯論終結前聲明異議者，視為有前項之同意，刑事訴
    訟法第159 條之5定有明文。經查，檢察官、被告2人及其等
    之辯護人於本院言詞辯論終結前，就本判決所引用下列各項
    屬於審判外陳述之證據（除前述之證據外），知有第159 條
    第1 項不得為證據之情形，均未聲明異議，且表示不爭執，
    經本院審酌該證據作成情況均無不適當之情形，是依上開規
    定，認皆得作為本案證據。
五、按證人恐因陳述致自己或與其有刑事訴訟法第180條第1項關
    係之人受刑事追訴或處罰者，得拒絕證言，同法第181 條定
    有明文。證人此項拒絕證言權（選擇權），旨在免除證人因
    陳述而自入於罪，或因陳述不實而受偽證之處罰、或不陳述
    而受罰鍰處罰，而陷於困境。然證人有到場接受訊問，陳述
    自己所見所聞具體事實之義務。證人陳述是否因揭露犯行而
    自陷於罪，得以行使其拒絕證言權，必須到場接受訊問後，
    針對所訊問之個別具體問題，逐一分別為主張，不得以陳述
    可能致其受刑事訴追或處罰為理由，而概括拒絕回答一切問
    題，以致妨害真實之發現。證人針對個別問題主張行使拒絕
    證言權，其拒絕證言之許可或駁回，依同法第183條第2項規
    定，應由審判長、受命法官或檢察官為決定，非證人所得自
    行恣意決定，亦非謂證人一主張不自證己罪，法院或檢察官
    即應准許之（最高法院97年度台上字第4050號判決意旨參照
    ）。被告己○○於99年6月1日本院審理中，其雖表示拒絕作
    證，然經本院曉諭僅得針對訊問之個別具體問題，逐一分別
    主張拒絕證言權後，其即接受詰問及訊問，揆諸上開說明，
    該作證程序自屬合法，附此敘明。
貳、實體部分：
一、被告壬○○部分：
    訊據被告壬○○雖坦承其為花蓮縣鳳林鎮鎮長1 號候選人，
    而己○○是其初中同學，兩人並無仇怨乙情，惟矢口否認有
    何投票行賄之犯行，辯稱：我沒有拿 10000元予己○○要他
    幫我買票，我懷疑是對手的樁腳勾結己○○陷害我，而且我
    當時沒去過己○○家，有不在場證明云云。經查：
(一)按共犯之自白，雖不得作為有罪判決之唯一證據，仍應調查
    其他必要之證據，以察其是否與事實相符，然所稱補強證據
    ，並非以證明犯罪構成要件之全部事實為必要，倘得以佐證
    該陳述之犯罪非屬虛構，能夠保障所陳事實之真實性，無論
    直接證據或間接證據，縱屬情況證據，仍已充分（最高法院
    96年度台上字第1626號判決意旨參照），合先敘明。
(二)證人即被告己○○於98年12月4 日偵訊時具結證稱：我在警
    詢時說壬○○拿 10000元要我幫他買票，這是確實的，而且
    他有說 1票1000元；其中1000元在兩三天前拿給戊○○，要
    他幫忙投給壬○○，另外有給甲○○、丙○○、辛○○，我
    也有跟他們說要投給壬○○等語（見偵A 卷第23至26頁），
    復於98年12月4日第2次偵訊中具結證述：98年12月2日早上9
    時許，甲○○、丙○○、辛○○在中長路6號玩牌，我拿100
    0元放在桌上，要他們支持1號鎮長，他們就拿去喝酒；同日
    下午，我先在甲○○家附近遇到甲○○，我再拿1000元給他
    ，叫他支持1 號的鎮長，他跟我說好；之後我騎摩托車又遇
    到丙○○，他騎腳踏車，我把他攔下來，拿1000元給他，要
    他支持1號鎮長候選人，他點頭，我就離開了等語（見偵A卷
    第33至35頁），又於99年3 月17日本院準備程序中供稱：壬○○確實交給我10000元請我幫忙選舉的事情，1票1000元等
    語（見本院卷第52至56頁）。證人即同案被告戊○○於98年
    12月3日偵訊中結證稱：98年12月1日早上，己○○有到我工
    作的田，拿1000元給我，要我投票給壬○○等語（見偵A 卷
    第13至16頁）。證人A1於98年12月2 日偵訊中結證稱：98年
    12月1 日早上，我跟戊○○在菜園搬菜，己○○到菜園找戊○○，拿現金1000元給戊○○，說要支持1 號壬○○等語（
    見偵C卷第10至11頁）。證人即同案被告辛○○於98年12月4
    日偵訊中結證稱：當天我們在玩四色牌，己○○經過那邊，
    他拿出1000元放到桌上，手比出1 的手勢，說「鎮長」，然
    後就離開了，我認為己○○的意思是要我們支持1 號鎮長候
    選人，後來我們花了 100元買飲料，在場的人都有喝等語（
    見偵A 卷第62至64頁）。證人即同案被告甲○○於98年12月
    4日偵訊中結證稱：98年12月2日，我們在玩牌時，己○○有
    來，並放1000元在桌上，用右手手指比出1 ，要我們支持鎮
    長候選人，這1000元大家用來一起喝酒；己○○還有在其他
    地方給我錢，時間是前天下午2 時許，在雜貨店出來轉角處
    ，他給我1000元，也是要我支持1號鎮長候選人等語（見偵A
    卷第44至46頁）。再者，被告己○○雖於99年6月2日本院審
    理中改稱：我雖然有替壬○○買票，但我沒有收壬○○的錢
    ，而是我自己的錢，因為壬○○之前落選有拜託我幫忙云云
    ，然於同日另結證稱：我從事耕農，種西瓜，1個月只有1、
    2萬元，是家中唯一經濟來源，要養太太還有1個在臺中唸大
    學的小孩，而小孩的生活費1個月就要1萬元，扣除給小孩的
    生活費，我和太太1個月只剩1萬多元過活，而且沒有存款，
    勉強可以花用，還有負債70多萬元；我與壬○○在國中畢業
    後沒什麼交往，也無財務往來，關係不密切；我當初花1000
    0 元幫壬○○助選，是去跟別人借及向農會貸款，直接從農
    會領出來的，（後改稱）我平常會在家中放1、2萬元現金備
    用，關於前次準備程序中我之所以落淚的原因，（沈默不語
    一陣子），是因為很難過、痛苦，第1 次遇到這種事，法官
    對我態度很好，我準備程序那次在法官面前所述實在等語（
    見本院卷第153至156頁）。可知，被告己○○自承其與被告
    壬○○之關係僅為國中同學，畢業後並無往來，且其經濟上
    及生活上有相當之困難等情，卻又稱賄款 10000元係自己所
    負擔，而動機僅係被告壬○○之前落選曾拜託其幫忙，所述
    顯然有違常理，況其對於賄款 10000元之來源亦無法交代，
    先陳稱是貸款，後改稱是存放家中之現金，顯乃為迴護被告
    壬○○之詞。又被告己○○於98年12月3 日在調查站接受本
    案第1次詢問時，原先否認被告壬○○有支付10000元要求其
    行賄乙情（見偵B 卷調查筆錄第1至5頁），然經檢警提示相
    關卷證後，被告己○○始於警詢時、偵訊中及本院準備程序
    中坦承其應被告壬○○之要求收取 10000元而行賄之事實，
    且歷經6次詢問及訊問（見偵A卷第20至22、23至26、28至30
    、31至32、33至35頁及本院卷第52至56頁），所述均相符，
    另佐以其與被告壬○○並無恩怨，且其亦因坦承上情造成自
    己受投票行賄該重罪之追訴處罰，從而殊難想像被告己○○
    有何誣陷被告壬○○之理。又被告壬○○坦承警員於98年12
    月4日上午7時50分左右，至其所經營之水果行，出示證件並
    持傳票要求到案說明時，其先進入警車後竟立即下車離開，
    且臺灣花蓮地方法院檢察署檢察官於同日上午 8時30分左右
    ，至其競選服務處，其竟請他人開車載離現場，另調查員於
    同年月 5日中午12時30分左右、下午3時許、下午4時30分左
    右分別 3次前往上開水果行及服務處，其竟躲藏在汽車旅館
    避不見面等情（見偵A 卷第79至80、91頁），僅辯稱其畏懼
    是黑道恐嚇云云，然檢警調人員先後5 次請其到案說明，並
    出示證件及傳票，且當時均有其他助選員及選民在場（見偵
    A 卷第79頁背面），可知其當時顯已有畏罪卸責之意圖。又
    本案另有被告己○○於偵查中自白所交出用以預備交付之賄
    賂6000元，以及同案被告戊○○、辛○○、甲○○於偵查中
    交出所收受如附表編號（一）至（三）之賄賂共3000元扣案
    可佐。
(三)證人即被告壬○○之司機丁○○於99年6月1日本院審理中證
    稱：壬○○競選第16屆鳳林鎮長時，我替他開車，但他不曾
    要求我載他到花蓮縣鳳林鎮○○里○○路37號己○○家；競
    選期間從98年11月24日至98年12月 4日止，而98年11月28日
    至11月29日這段期間，我載壬○○到北林里、南平里、兆豐
    農場、大榮里、還有水車寮競選，沒有到長橋里，至於98年
    12月 1日好像是去長橋里，但我無法確定，因為時間久了，
    搞混了，98年11月30日好像也是去長橋里，但詳情我記不得
    了，98年11月27日好像是去三興里還是大榮里，但我不太確
    定，98年11月26日應該是去大榮里，太久了，我還是不確定
    ，而且拜票地點是用排的，有時我會搞混；我住鳳禮里，對
    北林里、南平里並不熟悉，之所以選擇性記得98年11月28日
    、98年11月29日這兩天行程，是因為我於98年11月28日去喝
    喜酒，然後連貫到98年11月29日；我記得28日是去北林里，
    29日是去南平里，29日當天下午4點半在兆豐農場，5點多到
    北林里，6 點多到大榮里；乙○○於98年11月28日、98年11
    月29日有載壬○○一起去長橋里；（改稱）29日當天乙○○
    大約於晚間7、8點時在北林離開，天色已經暗了，拜票也在
    北林處結束，沒有去長橋里；庚○○從平康路開始到南平里
    的水車寮陪同拜票，他大約下午4點多加入車隊，晚間7點多
    離開，他沒有和我們一起回總部吃飯；至於長橋里，我們去
    過2次，中心埔則去過1次等語（見本院卷第 135至140、152
    至153頁）。證人即被告壬○○之司機乙○○於99年6月1 日
    本院審理中證述：在壬○○競選花蓮縣鳳林鎮鎮長期間，我
    當他的臨時司機，我在98年11月28日至98年11月29日下午 5
    時許，有陪同壬○○競選，28日在北林里，29日在北林里、
    南平里；98年11月30日是在長橋里、中心埔，但我不確定，
    98年12月1 日我必須看行程，那麼久我實在不記得了，我之
    所以選擇性記得28日及29日是因為之前檢察官問過，至於98
    年11月30日這部分，之前檢察官雖然有問過，但我不確定，
    我想我們最晚不會超過晚間 8點，就會回總部了；至於丁○○為何說我於98年11月28日及98年11月29日陪壬○○去長橋
    里，因為我是於98年11月30日下午去長橋里，但98年12月 1
    日我確定沒去長橋里；我們車隊沒有分開走路線的狀況，而
    長橋里只於98年11月30日去過 1次；98年11月29日當日行程
    去南平里，庚○○也一同拜票，他從南平里之 1鄰開始，一
    直到南平庄，後來大約傍晚、黃昏，也就是天色尚未完全暗
    的時候，我回去總部吃個便當就回家休息了，（改稱）當時
    應該是在7、8點的時候，應該超過 7點了，天色都已經暗了
    等語（見本院卷第141至144、149至151頁）。證人即被告壬○○之選民庚○○於99年6月1日本院審理中證稱：我住鳳林
    鎮南平里，在壬○○競選花蓮縣鳳林鎮鎮長期間，他於98年
    11月29日到我們南平里拜票，我之所以記得是98年11月29日
    ，因為那天我正好沒有下田工作，就在家裡；壬○○來拜票
    的時候，宣傳車經過外頭，我便出去陪同壬○○拜票，時間
    從下午4、5點到大約7、8點的時候，我平常不戴手錶，但知
    道那時候是吃飯時間，而地點從南平里 1鄰往北走，我陪壬○○到南平里而已，從第1 鄰到10鄰，再繞到16鄰，在17鄰
    的時候我就沒有再陪了，這期間都沒有休息，也沒有吃晚餐
    ，因為他們說要過來時有吃一點東西；我不清楚車隊的人中
    間是否有離開，丁○○、乙○○都陪著壬○○沒有離開，所
    以他們才記得行程等語（見本院卷第145至149頁）。可知，
    被告壬○○所聲請傳喚以證明其不在場之上開 3位證人，關
    於陪同被告壬○○至長橋里拜票之日期、次數，以及98年11
    月29日拜票具體行程、結束時間，彼此間所述不符，有矛盾
    齟齬之情，甚有前後更異證詞之狀況，另關於何以選擇性記
    憶98年11月28日及29日兩天之行程，而無法確定其它前後日
    期之行程，其等均無法陳述符合常情之理由，甚至證人乙○○發現自己所述矛盾時，竟有閃爍其辭而未直接回答問題之
    情形，從而本院認上開證人之證詞均尚有疑問，被告壬○○
    所辯其有不在場證明云云，顯難採信。
(四)綜上所述，本件事證明確，被告壬○○投票行賄之犯行洵堪
    認定，自應予依法論科。
二、被告己○○部分：
    上開犯罪事實，業據被告己○○於警詢時及偵審中大致坦承
    不諱，且與證人A1於偵訊中、同案被告戊○○、辛○○、甲○○於警詢時及偵訊中之證述互核相符，並有用以預備交付
    之賄賂6000元及如附表編號（一）至（三）所示同案被告戊○○、辛○○、甲○○、丙○○收受之賄賂3000元扣案可佐
    ，足認被告己○○之自白均與事實相符。綜上所述，本件事
    證明確，被告己○○投票行賄犯行洵堪認定，自應予依法論
    科。
三、論罪科刑：
(一)按公職人員選舉罷免法第99條第 1項之投票交付賄賂罪，相
    對應於刑法第143條第1項之投票收受賄賂罪，立法目的在於
    維護人民參政權中之投票權得以純正行使，就其犯罪結構之
    屬性，屬於必要共犯之對向犯類型；係以投票行賄與受賄雙
    方主體間，主觀上對於「投票權約為一定行使或不行使」之
    意思表示達成合致，客觀上則透過賄賂之標的移轉，作為銜
    接行賄與收賄對價關係之橋樑，而成就相對立之主體間各該
    犯罪之構成要件。此投票賄賂意思表示之合致，不以明示為
    必要，包括默示之意思表示。亦即依表意人之舉動或其他情
    事，相對人客觀上已可得知其效果意思而為允諾者，亦屬之
    （最高法院97年台上字第1450號判決意旨可資參照）。被告
    己○○於如附表編號（二）所示之時間、地點，交付同案被
    告辛○○、甲○○、丙○○如附表編號（二）所示之賄賂，
    並以手指比出「1」 之手勢，同時稱「鎮長、拜託支持」等
    語，而同案被告辛○○、甲○○、丙○○收受賄賂後供購買
    酒類飲用，顯均已默示許以於投票當日投票圈選被告壬○○
    。核被告壬○○及己○○所為，均係犯公職人員選舉罷免法
    第99條第1 項之對於有投票權之人，交付賄賂，而約其投票
    權為一定之行使之投票行賄罪。又公職人員選舉罷免法第99
    條第1項之罪，係刑法第144條賄選罪之特別規定，依特別法
    優於普通法之法律競合關係，應依公職人員選舉罷免法第99
    條第1項規定論處。又按公職人員選舉罷免法第99條第1項所
    定之對有投票權人交付賄賂或不正利益罪之賄選行為，乃行
    為人基於足以讓候選人當選票數之賄選目的，反覆向多數人
    交付賄賂或其他不正利益，約定不行使投票權或為一定行使
    ；是對有投票權人交付賄賂或其他不正利益之犯行，於構成
    要件類型上，本質上已具備反覆、延續之行為特徵，其持續
    多次對有投票權人交付賄賂或其他不正利益即為此類犯罪之
    典型或常態，於刑法評價上自應僅成立集合犯一罪（最高法
    院96年度台上字第1133號判決意旨參照）。又公職人員選舉
    罷免法之投票行賄罪係侵害國家法益之罪，以一行為對多數
    有投票權之人交付賄賂，約其不行使投票權或為一定之行使
    ，祇侵害一個國家法益，應僅成立一投票行賄罪，業如上述
    ，而該罪之預備犯，僅止於該罪著手實行前之準備階段，嗣
    若進而實行交付賄賂之行為，即為交付賄賂所吸收，不另論
    罪，則以一行為對多數有投票權人交付賄賂，尚且論以一罪
    ，以一行為對多數有投票權之人部分交付賄賂，部分尚在預
    備賄選階段，尤僅能論以一罪（最高法院98年度台上字第58
    87號判決意旨參照）。職故，被告 2人雖就用以預備交付之
    賄賂6000元所為部分，係犯預備投票行賄罪，然就附表部分
    ，均已犯交付賄賂之投票行賄罪，揆諸上開說明，僅能論以
    一罪。又被告 2人就本案之犯行，彼此間互有犯意聯絡與行
    為分擔，均為共同正犯。又被告己○○於偵查中自白，爰依
    公職人員選舉罷免法第99條第 5項之規定，減輕其刑。爰審
    酌被告壬○○為圖謀當選而行賄，被告己○○則因國中同學
    即被告壬○○要求而行賄，均破壞選舉之公平性與正當選舉
    文化，足以敗壞選舉風氣，斲喪民主政治之常態發展，並審
    酌兩人犯罪之動機、手段，及被告壬○○矢口否認犯行，將
    一切責任推由被告己○○承擔，而被告己○○雖坦承犯行，
    但前後更異供述之犯後態度等一切情狀，分別量處如主文所
    示之刑，以示懲儆。
(二)公職人員選舉罷免法第113條第3項規定：「犯本章之罪或刑
    法分則第六章之妨害投票罪，宣告有期徒刑以上之刑者，並
    宣告褫奪公權。」該法為刑法之特別法，自應優先適用。另
    刑法總則除於其他法令有特別規定外，亦適用之，而公職人
    員選舉罷免法第113條第3項既未規定褫奪公權宣告之期間標
    準，故應適用刑法第37條第2項規定分別宣告褫奪公權6年及
    2 年。又按預備或用以行求期約或交付之賄賂，不問屬於犯
    人與否，沒收之，公職人員選舉罷免法第99條第 3項定有明
    文。而共同正犯因賄選罪而預備或用以行求期約或交付之賄
    賂為現金時，因共同正犯應就全部犯罪結果負其責任，而合
    併計算賄賂，且於沒收時，為避免執行時發生重複沒收之情
    形，故各共同正犯之間係採連帶沒收主義，於裁判時應諭知
    被告共同預備或用以行求期約或交付之賄賂應與其他共同正
    犯連帶沒收之（最高法院96年度台上字第3821號判決意旨參
    照）。查扣案之現金6000元，係被告 2人用以預備交付之賄
    賂，業經認定如上，應依上開規定宣告連帶沒收。又賄賂已
    交付予有投票權之人收受，因收受者係犯刑法第143條第1項
    之投票受賄罪，其收受之賄賂應依同法條第 2項之規定沒收
    之，如全部或一部不能沒收時，追徵其價額。故犯投票行賄
    罪者，其已交付之賄賂，自應依刑法第143條第2項之規定，
    於其對向犯所犯投票受賄罪之從刑宣告追徵、沒收，不得再
    依上開規定沒收（最高法院97年度台上字第5192號判決意旨
    參照）。是以被告2人交付予如附表所示4名有投票權人收受
    之賄賂共4000元部分，另均應由本院對該 4名有投票權人判
    決宣告沒收或追徵，併此敘明。
據上論斷，應依刑事訴訟法第299條第1項前段，公職人員選舉罷
免法第99條第1 項、第3項、第5項、第113條第3項，刑法第11條
前段、第28條、第37條第2項、第3項，判決如主文。 
本案經檢察官簡淑如到庭執行職務。
中    華    民    國    99    年    6     月    29    日
                  刑事第一庭  審判長  法  官  陳世博
                                      法  官  林?祺
                                      法  官  曹庭毓
以上正本證明與原本無異。
如不服本判決應於收受送達後10日內向本院提出上訴書狀，並應
敘述具體理由。其未敘述上訴理由者，應於上訴期間屆滿後20日
內向本院補提理由書(均須按他造當事人之人數附繕本)「切勿逕
送上級法院」。
中    華    民    國    99    年    6     月    29    日

                                      書記官

附錄本判決論罪之法律條文：
公職人員選舉罷免法第99條：
對於有投票權之人，行求期約或交付賄賂或其他不正利益，而約
其不行使投票權或為一定之行使者，處3年以上10 年以下有期徒
刑，得併科新臺幣1百萬元以上1千萬元以下金。
預備犯前項之罪者，處1年以下有期徒刑。
預備或用以行求期約或交付之賄賂，不問屬於犯人與否，沒收之
。
犯第1項或第2項之罪，於犯罪後六個月內自首者，減輕或免除其
刑；因而查獲候選人為正犯或共犯者，免除其刑。
犯第1項或第2項之罪，在偵查中自白者，減輕其刑；因而查獲候
選人為正犯或共犯者，減輕或免除其刑。
附表：
┌──┬────┬────┬─────┬────┬────┐
│編號│投票權人│時間    │地點      │行為    │  金額  │
│    │        │(民國)  │          │        │(新臺幣)│
├──┼────┼────┼─────┼────┼────┤
│(一)│戊○○  │98年12月│花蓮縣鳳林│交付賄賂│1,000元 │
│    │        │1日上午9│鎮長橋里中│，並約定│        │
│    │        │時許    │心埔菜園  │於投票當│        │
│    │        │        │          │日投票圈│        │
│    │        │        │          │選壬○○│        │
├──┼────┼────┼─────┼────┼────┤
│(二)│辛○○、│98年12月│花蓮縣鳳林│交付賄賂│1,000元 │
│    │甲○○、│2日上午9│鎮○○路 6│供其等購│        │
│    │丙○○  │時許    │號        │買酒類飲│        │
│    │        │        │          │用，並以│        │
│    │        │        │          │手指比出│        │
│    │        │        │          │「1」 之│        │
│    │        │        │          │手勢，同│        │
│    │        │        │          │時稱「鎮│        │
│    │        │        │          │長、拜託│        │
│    │        │        │          │支持」  │        │
├──┼────┼────┼─────┼────┼────┤
│(三)│甲○○  │98年12月│花蓮縣鳳林│交付賄賂│1,000元 │
│    │        │2日下午2│鎮○○路 6│，並約定│        │
│    │        │時許    │號附近    │於投票當│        │
│    │        │        │          │日投票圈│        │
│    │        │        │          │選壬○○│        │
├──┼────┼────┼─────┼────┼────┤
│(四)│丙○○  │98年12月│花蓮縣鳳林│交付賄賂│1,000元 │
│    │        │2 日下午│鎮○○路附│，並約定│        │
│    │        │某時許  │近        │於投票當│        │
│    │        │        │          │日投票圈│        │
│    │        │        │          │選壬○○│        │
└──┴────┴────┴─────┴────┴────┘

司法院資訊處製作；財團法人民間司法改革基金會備份。
